【裁判字號】    97,重抗,19
【裁判日期】    970716
【裁判案由】    假扣押
【裁判全文】
臺灣高等法院臺南分院民事裁定  97年度重抗字第19號
抗  告  人  統一精工股份有限公司
法定代理人  甲○○
訴訟代理人  乙○○
相  對  人  興富發建設股份有限公司
法定代理人  丙○○
訴訟代理人  連元龍    律師
上列抗告人因與相對人間聲請假扣押事件，對於中華民國97年4
月30日臺灣臺南地方法院所為裁定（97年度裁全字第1995號）提
起抗告，本院裁定如下：
    主  文
抗告駁回。
抗告訴訟費用由抗告人負擔。
    理  由
一、相對人在原審聲請及在本院陳述意旨略以：相對人為「信義
    香榭」建案之起造人，該建案之地下四樓之機械停車設備（
    下稱系爭機械停車設備）工程全委由抗告人承攬施作完工後
    ，相對人陸續出售與住戶使用，詎於民國（下同）97年3月1
    7日竟發生系爭機械停車位結構斷裂，造成2名住戶所有2部
    汽車毀損後，赫然發現系爭機械停車位之軸輪軸心規格不符
    CNS安全標準，無法承受壓力，為發生事故之主因，抗告人
    自應負侵權行為之賠償責任。惟相對人就此所生損害向抗告
    人求償，抗告人均藉詞拒付，頃聞抗告人自86年至88年所設
    立18家分公司，其中10家目前已撤銷登記，其經營恐已虧損
    而有不足清償債務之虞，且抗告人陸續將大量資產、管理階
    層移往中國大陸地區，其對中國大陸地區投資總額竟佔其最
    近財務報表實收資本40.26%，而其實收資本額為新台幣（下
    同）7億餘元，投資大陸地區資金高達2.8億，在台灣之資本
    約為5億元左右，豈可能如抗告人所辯每年營業額達130億元
    以上，況抗告人為維持其營業額向各大行庫抵押質借款，足
    認抗告人資產有不能強制執行或甚難執行之虞者。相對人為
    保全強制執行，願供擔保請准假扣押等語。
二、抗告意旨略以：系爭機械停車設備事故實非導因於軸輪軸心
    規格不符安全標準，且抗告人與相對人間本無契約關係存在
    ，亦無民法規定之侵權行為。又抗告人係由統一企業股份有
    限公司、統一超商股份有限公司等國內知名企業所轉投資，
    抗告人除製造機械停車設備外，亦在全國經營123站之加油
    站，年營業額達130億以上，實無相對人所述有日後不能強
    制執行或甚難執行之虞。綜上，相對人聲請假扣押，顯無理
    由。原審准許本件假扣押聲請，顯然於法不合，抗告人自難
    甘服。為此提起抗告，請求廢棄原裁定等語。
三、按債權人就金錢請求或得易為金錢請求之請求，欲保全強制
    執行者，得聲請假扣押；假扣押非有日後不能強制執行或甚
    難執行之虞者，不得為之；請求及假扣押之原因，應釋明之
    ；前項釋明如有不足，而債權人陳明願供擔保或法院認為適
    當者，法院得定相當之擔保，命供擔保後為假扣押；民事訴
    訟法第522條第1項、第523條第1項及第526條第1、2項定有
    明文。而所謂假扣押之原因，係指日後有不能強制執行或甚
    難執行之虞或應在外國為強制執行之情形是也。所謂不能強
    制執行之虞，係指諸如債務人浪費財產，增加負擔，或將其
    財產為不利益之處分，致有達於無資力狀態之堪慮等是；所
    謂恐難執行之虞，諸如債務人將移住遠方或逃匿是也（最高
    法院19年抗字第232號判例意旨參照）。又假扣押為保全程
    序而非確定私權之訴訟程序，請求及假扣押之原因雖應釋明
    ，惟釋明如有不足，而債權人陳明願供擔保或法院認為適當
    者，法院得定相當之擔保，命供擔保後為假扣押，但債權人
    本案債權是否確實存在，則非保全程序所應審認之事項，此
    觀民事訴訟法第526條之規定自明，亦有最高法院著有61年
    度台抗字第589號判例意旨足參。
四、經查：
（一）原法院假扣押裁定係於97年5月21日最後送達於抗告人，
      有送達證書1份在原審卷可稽。抗告人於97年5月28日提起
      本件抗告，並未逾法定抗告期間，合先敘明。
（二）本件相對人主張假扣押之請求，依其提出之公司登記資料
      查詢、預定買賣契約書、工程承攬合約書、合約單價明細
      表、機械停車設備合約書、照片、安全檢查鑑定報告書、
      估價單、採購單、相對人公司函文等在卷可稽，堪認相對
      人主張抗告人製造機械停車位結構斷裂，造成2名住戶所
      有2部汽車毀損，相對人就此所生損害對抗告人有金錢求
      償權等情，已有相當釋明。又相對人另主張抗告人設立18
      家分公司，其中10家目前已撤銷登記，並陸續將大量資產
      、管理階層移往中國大陸地區，其對中國大陸地區投資總
      額竟佔其最近財務報表實收資本40.26%，而其實收資本額
      為7億餘元，投資中國大陸地區資金高達2.8億，在台灣之
      資本約為5億元左右，況抗告人為維持其營業額向各大行
      庫抵押質借款，足認抗告人資產有不能強制執行或甚難執
      行之虞者等語，亦據其提出抗告人公司及分公司基本資料
      查詢明細、土地登記簿謄本、抗告人公司登記資料、抗告
      人公司之網頁資料、抗告人公司行情報價及公告從事中國
      大陸地區投資之相關資料等，亦堪認相對人已對本件假扣
      押之原因，有相當釋明。且依上開規定，釋明若有不足，
      然相對人已陳明願供擔保者，法院得定相當之擔保，命供
      擔保後為假扣押。抗告人既不否認相對人起造「信義香榭
      」建案係使用其所製造機械停車設備，該設備有造成2部
      汽車毀損等情，僅抗告稱其與相對人沒有債務關係，系爭
      機械停車設備事故實非導因於軸輪軸心規格不符安全標準
      ，亦無民法規定之侵權行為云云，然此抗告理由涉及實體
      ，又非假扣押程序所應審認之事項，須另提訴訟決之。原
      裁定命相對人供擔保後得為假扣押，經核認事用法並無不
      合。抗告人抗告意旨指摘原裁定不當，求為廢棄原裁定，
      為無理由，應予駁回。
五、據上論結，本件抗告為無理由，應依民事訴訟法第495條之1
    第1項、第449條第1項、第95條、第78條，裁定如主文。
中    華    民    國    97    年    7     月    16    日
                  民事第四庭    審判長法  官  王惠一
                                      法  官  林永茂
                                      法  官  王浦傑
上為正本係照原本作成。
如不服本裁定，僅得於收受本裁定正本送達後10日內以適用法規
顯有錯誤為理由，向本院提出再抗告狀（須附繕本）依法應繳納
抗告費新台幣1千元，並委任律師為訴訟代理人，經本院許可後
始可再抗告於最高法院。
中    華    民    國    97    年    7     月    16    日
                                      書記官  廖英琇
【附記】
民事訴訟法第495條之1第2項準用同法第466條之1第1、2項規定
：
(1)對於第二審判決上訴，上訴人應委任律師為訴訟代理人。但上
  訴人或其法定代理人具有律師資格者，不在此限。
(2)上訴人之配偶、三親等內之血親、二親等內之姻親，或上訴人
  為法人、中央或地方機關時，其所屬專任人員具有律師資格並
  經法院認為適當者，亦得為第三審訴訟代理人。
民事訴訟法第466條之2：
  上訴人無資力委任訴訟代理人者，得依訴訟救助之規定，聲請
  第三審法院為之選任律師為其訴訟代理人。


司法院資訊處製作；財團法人民間司法改革基金會備份。
